臺北高等行政法院判決
　　　　　　　　　　　　　　　　　　 93年度訴字第2929號
　　　　　　　　　　　　　　　.
原　　　告　甲○○
　　　　　　即倉田家企業社　　　號
被　　　告　臺北縣政府
代　表　人　乙○○代理縣長）.
訴訟代理人　丁○○
　　　　　　丙○○
上列當事人間因商業登記法事件，原告不服經濟部中華民國93年
7月5日經訴字第09306220630號訴願決定，提起行政訴訟。 本院
判決如下︰
    主  文
原告之訴駁回。
訴訟費用由原告負擔。
    事  實
壹、事實概要：
    緣原告前經被告核准於臺北縣板橋市○○路 180號開設「倉
    田家企業社」，領有北縣商聯甲字第08803566-2號營利事業
    登記證，核准之營業項目為： 一、F399010便利商店業，二
    、F203020菸酒零售業，三、F209030玩具、娛樂用品零售業
    。前經被告所屬聯合查報小組分別於民國（以下同） 89年4
    月8日及92年2月18日查獲原告經營登記範圍外之電子遊戲場
    業務， 被告分別以89年4月21日89北府建管字第141960號及
    92年3月13日北府建商字第0920214739號函， 認原告違反商
    業登記法第8條第3項規定， 依同法第33條第1項規定，命令
    其停止經營登記範圍外之業務，並各處罰鍰新臺幣（以下同
    ）3萬元之處分。 嗣被告所屬之聯合查報小組會同臺北縣政
    府警察局板橋分局於93年4月6日15時查獲原告仍經營登記範
    圍外之電子遊戲場業務，被告乃以93年4月8日北府建商字第
    0930195848號函，認原告違反商業登記法第8條第3項規定，
    依同法第33條第2項規定， 命令其停止經營登記範圍外之業
    務，並處罰鍰3萬元之處分。 原告不服，提起訴願，遭駁回
    後，遂向本院提起行政訴訟。
貳、兩造聲明：
一、原告聲明：求為判決訴願決定及原處分均撤銷。
二、被告聲明：求為判決如主文所示。
、兩造爭點：
    被告第三度查獲原告經營登記範圍外之電子遊戲場業務，認
    原告違反商業登記法第8條第3項規定， 依同法第33條第2項
    規定，命令其停止經營登記範圍外之業務， 並處罰鍰3萬元
    之處分，是否違法？
一、原告陳述：
１、本案警方所查扣之遊戲機台為經濟部所評鑑之「非屬電子遊
    戲機」，本不屬於電子遊戲場業管理條例所規範，而原告持
    有營利事業登記證經營非屬電子遊戲機，並無不法：
    依本案警方所查扣之遊戲機二台分別為自動販賣促銷機、金
    如意景品自動販費機等，依據經濟部所發之函釋及被告之函
    文認定，評鑑後為「非屬電子遊戲機」，且本不屬於電子遊
    戲場業管理條件所規範，且原告經營前揭非屬電子遊戲機完
    全依照經濟部核准之遊戲流程，並無任何以分數兌換禮品之
    情事，原決定稱該遊戲機具押分、開分功能云云，絕無功能
    只有贈送禮品事實，被告應負舉證之責。現場查獲而原告亦
    向臺北縣政府領有營利事業登記證，為完全合法經營。原處
    分意旨竟以原告持擺設之禮品販賣機電子遊戲機而違反電子
    遊戲場業管理條例第16條，顯有誤會。
２、本案被告對於一違反規定之行為竟引用不同之規定做出三份
    處罰，顯有違反比例原則：
    本案原告依法擺設「非屬電子遊戲機」之行為如上所述。被
    告竟對於同一行為以被告93年4月8日北府建商字第09301958
    48號函處分書及93年 4月26日北府工使字第0930302816號函
    處分書對原告為「搶錢行動」，原處分已逾越比例原則。
３、綜上所述，爰請判決如原告訴之聲明。
二、被告陳述：
１、按商業登記法第8條第3項規定：「商業不得經營其登記範圍
    以外之業務」。又「違反第八條第三項規定者，其商業負責
    人處新臺幣一萬元以上三萬元以下罰鍰，並由主管機關命令
    停止其經營登記範圍外之業務。經主管機關依前項規定處分
    後，仍不停止經營登記範圍外之業務者，得按月連續處罰。
    」復為同法第33條所明定。
２、原告訴稱：「依本案警方所查扣之遊戲機台為金如意景品販
    賣機等，依據經濟部所發之函釋及被告之函文認定，評鑑後
    為非屬電子遊戲機…云云」。 按電子遊戲場業管理條例第4
    條（電子遊戲機之意義及範圍）：「本條例所稱之電子遊戲
    機，指利用電、電子、電腦、機械或其他類似方式操縱，以
    產生或顯示聲光影像、圖案、動作之遊樂機具，或利用上述
    方式操縱鋼珠或鋼片發射之遊樂機具。但未具影像、圖案，
    僅供兒童騎乘者，不包括在內」，先予敘明。查原告所擺設
    之金如意景品販賣機雖皆評鑑非屬電子遊戲機，惟經濟部前
    於92年3月28日以經商字第09200522410號函函釋：「現貴府
    查獲之機具中，名稱雖相同，惟其操作過程顯不相同，故已
    非為原始申請之機具。該等機具為『投幣–選擇禮品–按鍵
    ，或投幣–遊戲–遊戲結束，禮品均未如說明操作自動掉落
    禮品出口，並須向服務人員領取或手動方可取出』一節，係
    為提供遊戲之遊樂機具，與一般之自動販賣機不同，應屬『
    電子遊戲場業管理條例』所規範之電子遊戲機」；被告所屬
    之聯合查報小組會同板橋分局前往該商號臨檢時，發現該商
    號所陳設之機具實際操作方式為每次投入十元即可把玩遊戲
    ，若得三連線即可得一分，所得之積分達十分即可換取禮品
    。上述選物販賣機通過評鑑之操作方式皆有敘明「本機台完
    全無射倖性」，惟被告所屬之聯合查報小組會同板橋分局查
    獲時發現該商號所陳設之機台均具有射倖性，且有證人指證
    。該商號所陳設之選物販賣機名稱相同，但其操作過程顯不
    相同，且具有射倖性，故被告認定已非為原申請之機具，應
    為「電子遊戲場業管理條例」所規範之電子遊戲機，從而經
    營登記範圍外之電子遊戲場業之情事，洵堪明確。
３、復按「商業不得經營其登記範圍外之業務」、「經主管機關
    依前項規定處分後，仍不停止經營登記範圍外之業務者，得
    按月連續處罰」， 商業登記法第8條第3項、第33條第2項均
    定有明文，查該商號前於89年3月22日、4月8日、91年8月12
    日、92年2月18日、12月6日及93年4月6日多次查獲經營登記
    範圍外之電子遊戲場業業務，被告衡酌原告連續違反規定，
    依商業登記法第33條第2項規定裁罰原告3萬元及命令停止經
    營登記範圍外之業務，洵無違誤。
４、綜上所述，原告所云應屬事後圖卸之詞，不足採信，被告93
    年4月8日北府建商字第0930195848號函所為處分及經濟部93
    年7月5日經訴字第093006220630號訴願決定書認事用法並無
    不當，爰請判決如被告答辯之聲明。
    理  由
一、按「商業不得經營其登記範圍以外之業務。」為商業登記法
    第8條第3項所明定。又「違反第八條第三項規定者，其商業
    負責人處新臺幣一萬元以上三萬元以下罰鍰，並由主管機關
    命令停止其經營登記範圍外之業務。」、「經主管機關依前
    項規定處分後，仍不停止經營登記範圍外之業務者，得按月
    連續處罰。」同法第33條第1、2項復定有明文。
二、本件原告前經被告核准於臺北縣板橋市○○路 180號開設「
    倉田家企業社」，領有北縣商聯甲字第08803566-2號營利事
    業登記證，核准之營業項目為： 一、F399010便利商店業，
    二、F203020菸酒零售業，三、F209030玩具、娛樂用品零售
    業。前經被告所屬聯合查報小組分別於民國（以下同）89年
    4月8日及92年 2月18日查獲原告經營登記範圍外之電子遊戲
    場業務， 被告分別以89年4月21日89北府建管字第141960號
    及92年3月13日北府建商字第0920214739號函， 認原告違反
    商業登記法第8條第3項規定， 依同法第33條第1項規定，命
    令其停止經營登記範圍外之業務， 並各處罰鍰3萬元之處分
    。嗣被告所屬之聯合查報小組會同臺北縣政府警察局板橋分
    局於93年4月6日15時查獲原告仍經營登記範圍外之電子遊戲
    場業務，被告乃以93年4月8日北府建商字第0930195848號函
    ，認原告違反商業登記法第8條第3項規定，依同法第33條第
    2項規定，命令其停止經營登記範圍外之業務，並處罰鍰3萬
    元之處分。原告不服，循序提起訴願及本件行政訴訟。
三、原告於本件行政訴訟中訴稱，警方所查扣之機台「金如意景
    品販賣機」，業經評鑑為「非屬電子遊戲機」；且其商號係
    以標準購物程序投足金額贈送一次遊戲程序營業，贈品部分
    係第二次贈送，即客人於三連線、四連線時贈送積點1點、2
    點，累計10點贈送30元禮品，純屬商業饋贈，並未經營電子
    遊戲場業務云云。惟查：
１、按電子遊戲場業管理條例第4條 （電子遊戲機之意義及範圍
    ）：「本條例所稱之電子遊戲機，指利用電、電子、電腦、
    機械或其他類似方式操縱，以產生或顯示聲光影像、圖案、
    動作之遊樂機具，或利用上述方式操縱鋼珠或鋼片發射之遊
    樂機具。但未具影像、圖案，僅供兒童騎乘者，不包括在內
    」。
２、本件原告經核准設立之「倉田家企業社」，營業地點位於臺
　　北縣板橋市○○路180號，核准之營業項目為：一、F399010
    便利商店業，二、F203020菸酒零售業，三、F209030玩具、
    娛樂用品零售業。經被告所屬之聯合查報小組會同臺北縣政
    府警察局板橋分局於93年4月6日15時前往稽查時，查獲現場
    擺設金如意景品販賣機變異體二台，供不特定人士把玩，且
    均插電營業中，經營登記範圍外之電子遊戲場業務，凡此有
    經現場員工劉君（姓名及年籍詳原處分卷）親閱無訛後簽名
    捺印之稽查紀錄表、現場照片六張、臺北縣警察局板橋分局
    刑事案件報告書、原告及在現場把玩者張君（姓名及年籍詳
    原處分卷）之偵訊筆錄等證據資料影本附卷可稽。
３、查原告所擺設之金如意景品販賣機雖皆評鑑非屬電子遊戲機
    ，惟經濟部前於92年3月28日以經商字第09200522410號函函
    釋：「現貴府查獲之機具中，名稱雖相同，惟其操作過程顯
    不相同，故已非為原始申請之機具。該等機具為『投幣–選
    擇禮品–按鍵，或投幣–遊戲–遊戲結束，禮品均未如說明
    操作自動掉落禮品出口，並須向服務人員領取或手動方可取
    出』一節，係為提供遊戲之遊樂機具，與一般之自動販賣機
    不同，應屬『電子遊戲場業管理條例』所規範之電子遊戲機
    」；被告所屬之聯合查報小組會同板橋分局前往該商號臨檢
    時，發現該商號所陳設之機具實際操作方式為每次投入十元
    即可把玩遊戲，若得三連線即可得一分，所得之積分達十分
    即可換取禮品。上述選物販賣機通過評鑑之操作方式皆有敘
    明「本機台完全無射倖性」，惟被告所屬之聯合查報小組會
    同板橋分局查獲時發現該商號所陳設之機台均具有射倖性，
    且有證人指證。該商號所陳設之選物販賣機名稱相同，但其
    操作過程顯不相同，且具有射倖性，故被告認定已非為原申
    請之機具，應為「電子遊戲場業管理條例」所規範之電子遊
    戲機，是原告經營登記範圍外之電子遊戲場業之情事，洵堪
    明確。
４、復按「商業不得經營其登記範圍外之業務」、「經主管機關
    依前項規定處分後，仍不停止經營登記範圍外之業務者，得
    按月連續處罰」， 商業登記法第8條第3項、第33條第2項均
    定有明文，查該商號前於89年3月22日、4月8日、91年8月12
    日、92年2月18日、12月6日及93年4月6日多次查獲經營登記
    範圍外之電子遊戲場業業務，被告衡酌原告連續違反規定，
    依商業登記法第33條第2項規定裁罰原告3萬元及命令停止經
    營登記範圍外之業務，洵無違誤。
四、綜上所述，原告之陳詞均不可採，則被告所為命令原告停止
    經營登記範圍外之業務，並處罰鍰3萬元之處分， 揆諸首揭
    規定，並無違誤，訴願決定予以維持，亦無不合。原告徒執
    前詞，訴請撤銷訴願決定及原處分，並無理由，應予駁回。
五、本件事證已臻明確，兩造其餘攻擊防禦方法均與本件判決結
    果不生影響，故不逐一論述，併此敘明。
據上論結，本件原告之訴為無理由， 爰依行政訴訟法第98條第3
項前段判決如主文。
中　　華　　民　　國　　94　　年　  7   　月    6     日
   　　　　　                第四庭審判長法  官 徐瑞晃
             　　　　　                  法  官 李得灶
                       　　　　　        法  官 吳慧娟
上為正本係照原本做成。
如不服本判決，應於送達後20日內，向本院提出上訴狀並表明上
訴理由，如於本判決宣示後送達前提起上訴者，應於判決送達後
20日內補提上訴理由書（須按他造人數附繕本）。
中　　華　　民　　國　　94　　年　  7  　 月    6     日
                                         書記官 劉道文
